臺灣高雄地方法院刑事裁定　　　　　　　　　　　　九十三年度交聲字第二四號
　　原處分機關　高雄市政府交通局交通事件裁決處
　　受處分人即
　　異　議　人　甲○○
右列受處分人因違反道路交通管理處罰條例案件，對於高雄市政府交通局交通事件裁
決所於中華民國九十三年四月二十三日所為之處分（高市府交裁字第裁三二－Ｂ00
000000號），聲明異議，本院裁定如左：
    主  文
異議駁回。
    理  由
一、本件異議意旨略以：異議人即受處分人甲○○於民國九十三年一月三十一日二十
    一時十四分許，在位於高雄市前金區市○○路一０七巷六號五樓住處附近之光復
    三街一六八號前時，因騎乘其胞弟所有、牌照號碼為000－0000號之機車
    （該牌照業經註銷），未戴安全帽，而經警攔下，警員並要求異議人出示身分證
    明文件，然因異議人未隨身攜帶身分證，乃告知警員後隨即返家拿取證件，詎待
    異議人於十幾分鐘後回到現場時，警員已離去且未留下任何資料，致異議人不知
如何處理，嗣卻於同年二月六日收到違規通知書，其上並載明異議人拒絕酒測逃
    逸之違規事由，然異議人並未喝酒且有嚴重之肢障，當時執勤之交通員警復有二
    人，不知為何異議人要逃，且如何能逃，至異議人向胞弟所借得之上開機車內雖
    置有高梁酒之酒瓶一只，然該酒瓶係異議人之胞弟所有，何能僅憑空酒瓶即認定
    異議人飲酒，故而對遭舉發拒絕酒測一節則難以甘服（其對於因使用註銷之牌照
    行駛而經處罰部分，未經提出異議）。爰於法定期間內提出異議，請求撤銷原處
    分云云。
二、按「汽車有經通知而不依規定期限換領號牌，又未申請延期，仍使用者，處汽車
    所有人或領用人新台幣九百元以上一千八百元以下罰鍰」；「汽車駕駛人，駕駛
    汽車經測試檢定有左列情形之一者，處新臺幣一萬五千元以上六萬元以下罰鍰，
    並當場移置保管其車輛及吊扣其駕駛執照一年；因而肇事致人受傷者，並吊扣其
    駕駛執照二年；致人重傷或死亡者，吊銷其駕駛執照，並不得再考領：一酒精濃
    度超過規定標準。二吸食毒品、迷幻藥、麻醉藥品及其相類似之管制藥品」、「
    汽車駕駛人經依前項規定吊扣駕駛執照，並於吊扣期間再有前項情形者，處新臺
    幣六萬元罰鍰，並當場移置保管其車輛及吊銷其駕駛執照；如肇事致人重傷或死
    亡者，吊銷其駕駛執照，並不得再考領」、「汽車駕駛人拒絕接受第一項測試之
    檢定者，處新臺幣六萬元罰鍰，並當場移置保管其車輛及吊銷其駕駛執照；如肇
    事致人重傷或死亡者，吊銷其駕駛執照，並不得再考領」，道路交通管理處罰條
    例第十五條第一項第一款、第三十五條第一、二、三項分別定有明文，是而交通
    執勤人員，如認道路交通駕駛人確有事實足認有違反或妨害交通安全及秩度之虞
    者，自可本於職權依法執行臨檢勤務，合先敘明。
三、異議人雖辯稱其並未飲酒，且執勤之員警亦未對其實施酒測，而其僅係返家拿取
    證件，何來拒絕酒測逃逸之違規行為云云。然查，被告於案發當日，係因騎乘已
    經註銷牌照之機車，且未戴安全帽行經高雄市○○○街時，始經交通員警攔下部
    分，為異議人所不否認，且經當日執勤員警姚富霖到庭證述無訛，合先敘明。再
    查，異議人復自承其經警攔檢後，為拿取行車執照，乃打開機車之置物箱，而該
    置物箱內除放置行車執照外，另擺放空酒瓶一瓶等語，核與證人姚富霖到庭證述
    之情節相符，堪信為真實；惟證人姚富霖另證稱在伊攔檢異議人時，已發現異議
    人身上有很重之酒味，異議人經伊詢問後並答稱係飲用高梁酒等情；而異議人雖
    否認其於當日有飲酒，並辯稱證人上開證述不足採信，惟證人姚富霖與異議人間
    並無仇隙，且執勤員警在發現受檢人所騎乘之車輛上放置酒瓶，已有相當之情況
    證據可疑受檢人有飲酒後駕車之行為，即可對於受檢人實施酒精濃度測試，是證
    人姚富霖既為當日執勤員警，且已發現異議人即受檢人所騎乘之車輛上有空酒瓶
    ，自可合法要求異議人進行酒精濃度測試，毋需故稱異議人身上有酒味，以維護
    伊實施酒精濃度測試之合法性，是足認證人姚富霖證述伊於案發當時認為異議人
    身上疑似有酒味之一節，確屬可信。然因異議人身上疑似有酒味及車上置有空酒
    瓶，雖可疑異議人有飲酒後仍騎乘機車之行為，惟若欲證明異議人是否確有飲酒
    ，仍須靠科學之儀器加以檢測，始得確定。從而，執勤員警既已可疑異議人身上
    有酒味，且發現異議人所騎乘之車輛上有空酒瓶，為求確認異議人是否飲酒，故
    於當時立即要求異議人實施酒精濃度測試，應屬合理且正常必經之程序，是異議
    人辯稱其既無飲酒何來實施酒測之詞，即屬事後卸責之詞，不足採信。再查，高
    雄市政府交通局所函送本院之系爭酒精濃度測試單，其上確記載該測試實施時間
    為九十三年一月三十一日二十一時十四分許，地點為光復三街一六八號、牌照號
    碼為000－0000號，核與異議人經警攔檢時之時間、地點及所騎乘機車牌
    照號碼相符，而該測試單上並無呈現受檢人經儀器檢測後之酒精濃度，僅經施測
    者即證人姚富霖警員記載被測人「拒測」等字句，綜上足認異議人確有拒絕執勤
    員警執行酒精濃度測試之情事。異議人一再辯稱警員未對其進行酒精濃度測試，
    其更無拒絕酒測之行為，委無足採。
四、另查，一般民眾經警攔檢時，若無攜帶身份證明文件，警員多係要求民眾提供年
    籍資料以供查證是否為經通緝或經拘提之犯罪嫌疑人或被告，不會強令民眾提出
    證件，若確有證明之必要，亦會隨同受檢者前往證明文件放置之處，豈有可能任
    令民眾佯稱拿取證件而自行離去，是異議人辯稱其離去案發現場係經執警員警同
    意而獨自返家拿取證件等語，不但未符上開警員執行勤務之常情，更經執警員警
    姚富霖到庭證述異議人根本未稱其欲返家拿取證件，而係乘機自行離去一情明確
    ，足認異議人於案發當日確有拒絕實施酒精濃度測試並離去之情為真實。至異議
    人雖另辯稱其係一中度肢體障礙者，並領有殘障手冊，故其於面對二位執勤員警
    時，如何能獨自離去未受阻攔云云。然異議人所為僅係拒絕實施酒測之行政不法
    ，並未涉及任何刑事不法而有犯罪嫌疑，是證人姚富霖於本院調查中證稱因系爭
    事件僅為單純交通違規事件，故伊未於異議人乘機離去之際加以追捕，確屬合理
    ，此與異議人是否為殘障人士或究有幾名員警於現場執行勤務間並無關係。況縱
    異議人為中度肢體障礙人士，此亦有該殘障手冊附卷可資為憑，惟異議人既可騎
    乘普通未經改造之機車，且可於經警攔檢後，徒步離開，足見其身體之活動仍未
    受到多大限制，是其乘機離開拒絕酒測，仍屬可能。準此而論，舉發單位以異議
    人違反道路交通管理處罰條例第三十五條第三項、第十五條一項第一款之規定逕
    行舉發，並要求於九十三年三月二日前到案，並由裁處機關裁處異議人應繳納罰
    鍰新台幣六萬九千元，並吊銷駕駛執照，且於三年內禁止考照部分，即與前開規
    定無違，於法即無不合。綜上所述，本院認異議人之異議並無理由，應予駁回。
五、據上論斷，應依道路交通案件處理辦法第十九條，裁定如主文。
中      華      民      國    九十三    年      五      月    三十一    日
            臺灣高雄地方法院交通法庭
                                    法  官    林靜梅
右正本證明與原本無異。
如不服本裁定，應於裁定送達後五日內，向本院提出抗告狀。
                                    書記官    洪生輝
中    華    民    國      九十三      年      六      月      一      日
